臺灣桃園地方法院民事裁定
111年度消債抗字第14號
抗  告  人  蔡秉華  




上列抗告人因消費者債務清理條例聲請更生事件，對於民國111
年4月21日本院所為111年度消債更字第63號民事裁定提起抗告，
本院裁定如下：
    主  文
一、抗告駁回。
二、抗告程序費用由抗告人負擔。
    理  由
一、抗告意旨略以：
　　抗告人即債務人蔡秉華目前從事電子業技術員，係屬勞力工
    作者，每月本薪僅為新臺幣(下同)3萬5,500元，然為償還借
    款，抗告人選擇上大夜班增加收入，始有加班費、加班津貼
    、班別津貼等收入，然因長期上大夜班，抗告人身體已不堪
    負荷，將來可能無法繼續長期上大夜班及加班獲得上述之加
    班費及津貼收入。又抗告人於108年、109年之綜合所得總額
    分別為75萬1,289元、72萬1,067元（平均每月薪資所得為6
    萬2,607元、6萬88元），故應以6萬2,607元計算其聲請更生
    後每月收入所得，並以之扣除原裁定所認定抗告人平均每月
    支出3萬726元，則抗告人每月僅剩餘3萬1,881元(非原審所
    認定之3萬9,086元)，再以原裁定所認定無擔保債權償還金
    額462萬7,792元計算，則抗告人必須清償145個月，共計13
    年。然抗告人尚有「有擔保之債權」須償還，抗告人所欠之
    利息及違約金均仍在增加中，實有以更生程序清理債務之必
    要。再抗告人為63年次，目前48歲，至強制退休年齡65歲尚
    有17年，倘若以無擔保債權金額462萬7,792元，以5％利息計
    算，本金加計利息至少高達856萬1,415元(462萬7,792元+39
    3萬3,623元=856萬1,415元)，須償還268.5個月，共計22.3
    年，況且抗告人尚有當鋪或民間借貸利息難以計算。又抗告
    人從事技術員勞力之工作，體力隨年紀增長而下降，收入所
    得勢必下降，而抗告人有多達15位債權人無法個別處理，實
    感痛苦及徬徨，盼鈞院准許抗告人能藉由更生程序清理債務
    。為此，爰提起本件抗告，請求廢棄原裁定，並准伊更生等
    語。
二、按債務人不能清償債務或有不能清償債務之虞者，得依消債
    條例所定之更生或清算程序，以清理債務；聲請更生或清算
    不合程式或不備其他要件者，法院應以裁定駁回之，但其情
    形可以補正者，法院應定期間先命補正，此觀諸消費者債務
    清理條例第3條、第8條規定自明。是債務人不能清償債務或
    有不能清償債務之虞，係債務人得向法院聲請發動債務清理
    程序之原因，亦係開始債務清理之首開要件，故債務人聲請
    更生時，法院僅須判斷其有無更生原因。而所謂「不能清償
    」，係指欠缺清償能力，即綜合債務人之財產、信用及勞力
    （技術），仍不足以對已屆清償期之債務，繼續客觀上不能
    清償債務，始克當之；而「不能清償之虞」者，則指債務人
    之狀態如置之不理，客觀上得預見將成為不能清償之情形而
    言。針對債務人是否繼續客觀上不能清償債務，宜綜衡債務
    人全部收支、信用及財產狀況，評估是否因負擔債務，而不
    能維持最基本之生活條件，暨其所陳報之各項花費，是否確
    屬必要性之支出等情，而為判斷之準據。故債務人之資產經
    評估雖已不足以清償債務，惟依債務人之年齡及工作能力，
    在相當期限內如能清償債務，參諸上開說明，仍應認其尚未
    達不能清償債務或有不能清償之虞。準此，倘債務人並無不
    能清償債務或不能清償之虞，則難認合於消費者債務清理條
    例第3條所規定之要件，法院即應駁回其更生聲請。
三、抗告意旨雖主張其於108年、109年之綜合所得總額分別為75
    萬1,289元、72萬1,067元（平均每月薪資所得為6萬2,607元
    、6萬88元），故應以6萬2,607元計算其聲請更生後每月收
    入所得之認定等語。惟查，原審就此部分係以抗告人所提出
    之110年9月起至111年1月止之薪資單，計算抗告人於聲請更
    生後每月收入所得，原裁定採用之認定方式雖無違誤，然因
    抗告人每月薪資收入係由每月本薪加計加班費、加班津貼、
    班別津貼等收入所組成，考量抗告人每月薪資收入較容易因
    每月加班天數、時數之不同，致收入不穩定，是本院認應以
    抗告人於110年度之收入總額，計算其每月平均收入更為妥
    適。故據本院依職權調閱抗告人110年度稅務電子閘門財產
    所得調件明細表所示，抗告人於110年度收入所得總計為76
    萬5,499元，平均每月約為6萬3,792元，是本院審酌前開各
    情，認應以每月6萬3,792元列計其聲請更生後薪資收入計算
    為適當。另原審所認抗告人每月必要支出部分(每月3萬726
    元)，經本院審酌卷內資料，認確為妥適，並無違誤，且抗
    告人對原審該部分之認定，亦未在提起抗告時併為爭執，足
    堪採信。從而，以上開收入扣除必要支出後，抗告人每月確
    有餘額3萬3,066元（6萬3,792元－3萬726元＝3萬3,066元），
    由此可認抗告人於聲請更生後尚有3萬3,066元可供清償債務
    ，抗告意旨逕認每月餘額僅為3萬1,881元部分，即無足採。
四、另抗告人現年48歲（63年出生），距勞工強制退休年齡（65
    歲）尚約17年，審酌抗告人目前之收支狀況，至其退休時止
    ，尚非顯無法清償抗告人所不爭執並經原審認定之無擔保債
    務總額(即462萬7,792元)。抗告人就此雖主張其所積欠債務
    之利息或違約金仍在增加中，債務總額將會增漲至856萬1,4
    15元(即以462萬7,792元加計增加之利息、違約金393萬3,62
    3元)，然原裁定所認列之上開債務總額即已包含結算至110
    年10月間之本金、利息及違約金，而抗告人所認增加之393
    萬3,623元，應係以含本金、利息及違約金之無擔保債務總
    額，加計以法定遲延利率(即週年利率5％)，並計算至其強制
    退休時止之期間所增加之利息(462萬7,792元×5％×17年)，然
    462萬7,792元並非抗告人所欠債務之實際本金，抗告人倘每
    月持續固定還款，已到期利息債權部分將會受到清償，而後
    其所還款之金額將會逐漸抵償至本金，產生之利息亦會有所
    下降，故抗告人之債權總額應不至於如其所計算高達856萬1
    ,415元，而難以清償。又抗告人復陳稱「其尚有當鋪或民間
    借貸利息難以計算」，然此等債權若未經抗告人於聲請更生
    時併為陳報，抗告人恐有不實陳報之情形；若此等債權已經
    抗告人於聲請更生時加以陳報，則該等債權是否可清償，業
    經原審及本院加以考量如上，應不會產生如抗告人所稱難以
    計算利息之情形。甚者，僅以抗告人上開陳述，實無法得知
    抗告人所稱難以計算利息之具體情形為何？難以計算之利息
    究有多少？故本院自無法僅因無法證明確實存在與否之利息
    ，即認抗告人有不能清償之情事。準此，客觀上難認抗告人
    有不能清償債務或有不能清償之虞之情事存在。
五、綜上所述，本件抗告人依其收入及支出狀況，並衡酌所積欠
    之債務數額觀之，並無不能清償債務或有不能清償之虞之情
    事存在，其更生之聲請自與消債條例第3條所定要件不合，
    應予駁回。原裁定駁回抗告人更生之聲請，洵無違誤。抗告
    意旨指摘原裁定不當，求為廢棄，為無理由，應予駁回。
六、據上論結，本件抗告為無理由，爰依消債條例第11條第2項
    、第15條、民事訴訟法第495條之1第1項、第449條第1項、
    第95條、第78條，裁定如主文。

中　　華　　民　　國　　111 　年　　7 　　月　　12　　日
              民事第三庭      審判長法　官　周玉羣
　　　　　　　                      法　官  吳為平
　　　　　　　　　　　　　　　　　　法　官  林靜梅
以上正本係照原本作成。
如不服本裁定，應於本裁定書送達後10日內，以書狀（附抗告理
由）向本院提出再抗告（並按他造當事人之人數附繕本），並繳
納再抗告費新臺幣1,000 元。再為抗告僅得以適用法規顯有錯誤
為理由，並應委任律師為代理人。
中　　華　　民　　國　　111 　年　　7 　　月　　12　　日
                                    書記官  劉寶霞